【裁判字號】    97,訴,28
【裁判日期】    970724
【裁判案由】    違反毒品危害防制條例
【裁判全文】
臺灣嘉義地方法院刑事判決                97年度訴字第28號
公  訴  人  臺灣嘉義地方法院檢察署檢察官
被      告  甲○○
                    （現在嘉義戒治所強制戒治中）
選任辯護人  蔡碧仲律師
            張宗存律師
            陳怡禎律師
上列被告因違反毒品危害防制條例案件，經檢察官提起公訴（96
年度偵字第8674號），本院判決如下：
    主  文
甲○○意圖販賣而持有第一級毒品，處有期徒刑陸年。扣案之第
一級毒品海洛因柒拾包（合計淨重拾點肆參公克）沒收銷燬之，
上開第一級毒品海洛因外包裝袋（總重拾陸點壹貳公克）及電子
磅秤壹台均沒收之。
    事  實
一、甲○○明知海洛因屬毒品危害防制條例第2條第2項第1款所
    定之第一級毒品，不得販賣、持有，竟基於販賣第一級毒品
    營利之意圖，而於民國96年11月2日上午5時許，在其位嘉義
    縣六腳鄉雙涵村8鄰雙涵67號住處，自真實姓名年籍不詳綽
    號「阿文」之成年男子取得第一級毒品海洛因而持有之，旋
    混入葡萄糖分裝為小包裝，擬伺機販賣牟利。於尚未覓得購
    毒者而著手實施販賣第一級毒品海洛因行為前，即於96年11
    月2日上午11時許，在其上開住處為警搜索查獲，並當場扣
    得其意圖販賣而持有以夾鏈袋盛裝之第一級毒品海洛因70小
    包（合計淨重10.43公克，外包裝總重16.12公克）及其所有
    供上開犯罪所用之電子磅秤1台，其所有非供上開犯罪所用
    之針筒21支、注射用水3瓶、注射用塑膠軟管2條、手機1支
    、SIM卡1片，始悉上情。
二、案經嘉義縣警察局朴子分局報告臺灣嘉義地方法院檢察署檢
    察官偵查起訴。
    理  由
一、上開事實業據被告甲○○坦白承認，而本案經警在被告上開
    住處扣得以夾鏈袋盛裝之結晶70小包，經送法務部調查局以
    化學呈色法及氣相層析質譜儀分析法鑑定結果，均含有第一
    級毒品海洛因成分，驗得合計淨重10.43公克（空包裝總重
    16.12公克），純度15.36﹪，純質淨重1.60公克，有法務部
    調查局96年11月30日調科壹字第09623081020號鑑定通知書
    （見偵查卷第15頁），復有現場照片8幀及扣案之上開毒品
    及電子磅秤1個均資以為佐證，又被告以新臺幣25000元之代
    價自「阿文」處取得第一級毒品海洛因後，始決意將其分裝
    為大、小包裝，除供己施用外，並分別擬以新臺幣1000元、
    500元販售，且共分裝成70小包等情，為被告供承在卷，被
    告擬販售之價格，顯然高於進價，被告顯有營利之販賣意圖
    ，是被告有意圖販賣而持有第一級毒品海洛因之犯行，堪以
    認定，事證明確，應依法論科。
二、按毒品危害防制條例第4條第1、2項所謂販賣行為，不以販
    入後復行賣出為必要，祇要以營利意思之為目的，而有販入
    或賣出二者其一之行為，即足構成；行為人持有第一級或第
    二級毒品，有以主觀上營利售賣意圖而販入第一級或第二級
    毒品，其雖未及賣出，仍應論以販賣第一級或第二級毒品罪
    既遂罪責；或非以營利售賣意圖而販入，或因其他原因而持
    有第一級或第二級毒品，嗣起意圖利售賣，著手於販賣行為
    未及賣出，即應成立販賣第一級或第二級毒品未遂罪責；如
    非以營利售賣意圖而販入，或因其他原因而持有，嗣起意圖
    利售賣，尚未著手於賣出行為，始成立意圖販賣而持有第一
    級或第二級毒品罪責（最高法院90年度臺上字第1898號判決
    參照）。被告以供己施用之目的自「阿文」處販入海洛因後
    ，始決意販售他人，為被告供承在卷，應認被告所為，係犯
    毒品危害防制條例第5條第1項之意圖販賣而持有第一級毒品
    罪。查被告販入第一級毒品後，始起意販售牟利，尚未著手
    販出，即遭查獲，對社會秩序尚未造成實質危害，就全部犯
    罪情節及其持有毒品數量合計純質淨重僅1.60公克觀之，尚
    非重大惡極，相較於大量販賣毒品之真正大盤毒梟而言，其
    對社會秩序與國民健康之危害，顯然較不成比例，衡諸其犯
    罪情狀，非無可憫，倘科以最輕之法定本刑，未免過苛，是
    本院衡其犯罪情狀，認被告上開意圖販賣而持有第一級毒品
    之犯行，若科以最輕本刑，仍屬過重，在客觀上應足以引起
    一般人之同情，爰各依刑法第59條之規定，減輕其刑。爰審
    酌被告係小學畢業之智識程度，年過六旬，罹患糖尿病及愛
    滋病等疾病，持有第一級毒品海洛因之數量及對國人身心及
    社會治安之危害，犯後業已坦承犯行之態度等一切情狀，量
    處被告如主文所示之刑。扣案之第一級毒品海洛因（淨重
    10.43公克），係屬查獲之第一級毒品，應依毒品危害防制
    條例第18條第1項前段規定沒收銷燬之；再上開第一級毒品
    海洛因之外包裝（總重16.12公克）用於包裹毒品，防其裸
    露、潮濕，便於攜帶，可與毒品分離，而扣案電子磅秤1台
    用以分裝海洛因，均為供本案犯罪所用之物，且屬被告所有
    ，亦據被告供承在卷，爰均依刑法第38條第1項第2款規定宣
    告沒收。至扣案之針筒21支、注射用水3瓶、注射用塑膠軟
    管2條、手機1支、SIM卡1片雖為被告所有，然非供本件犯罪
    所用之物，故不予宣告沒收，併此敘明。
據上論斷，應依刑事訴訟法第299條第1項前段，毒品危害防制條
例第5條第1項、第18條第1項前段，刑法第11條、第59條、第38
條第1項第2款，判決如主文。
本案經檢察官陳則銘到庭執行職務。
中    華    民    國       97  年    7    月    24    日
                  刑事第三庭    審判長法  官  陳仁智
                                      法  官  陳蒨儀
                                      法  官  劉瓊雯
上列正本證明與原本無異。
如不服本判決，應於判決送達後十日內向本院提出上訴狀，上訴
書狀依法應敘述具體理由，如未敘述具體理由者，應於上訴期間
屆滿後二十日內補提理由書於本院（均應附繕本）。告訴人或被
害人如對於本判決不服者，應具備理由請求檢察官上訴，其上訴
期間之計算係以檢察官收受判決正本之日期為準。
中    華    民    國       97  年    7    月    24    日
                                      書記官  劉美娟
附錄論罪科刑法條：
毒品危害防制條例第5條第1項
意圖販賣而持有第一級毒品者，處無期徒刑或十年以上有期徒刑
，得併科新臺幣七百萬元以下罰金。


司法院資訊處製作；財團法人民間司法改革基金會備份。
